臺灣高等法院民事裁定
111年度抗字第654號
抗  告  人  臺灣中小企業銀行股份有限公司

法定代理人  林謙浩  
代  理  人  陳惠雯  
上列抗告人因與相對人吳國中間假扣押事件，對於中華民國111
年5月4日臺灣臺北地方法院111年度全事聲字第40號所為裁定提
起抗告，本院裁定如下：
    主  文
原裁定及原法院司法事務官於民國一一一年四月二十一日所為一
一一年度司裁全字第六九一號裁定均廢棄。
抗告人以新臺幣壹佰陸拾陸萬元或同額之中央政府建設公債106
年度甲類第4期中央登錄債券為相對人供擔保後，得對相對人之
財產在新臺幣肆佰玖拾捌萬叁仟伍佰捌拾陸元之範圍內為假扣押
。
相對人如以新臺幣肆佰玖拾捌萬叁仟伍佰捌拾陸元為抗告人供擔
保後，得免為或撤銷假扣押。
聲請、異議及抗告費用由相對人負擔。
    理  由
一、按抗告法院為裁定前，應使債權人及債務人有陳述意見之機
    會，民事訴訟法第528條第2項固有明文，然假扣押有防止債
    務人脫產之目的，法院於審理假扣押聲請時，自應顧及隱密
    性，觀諸強制執行法第132條第1項規定：「假扣押或假處分
    之執行，應於假扣押或假處分之裁定送達同時或送達前為之
    。」即明，此一隱密性之要求，於債權人對第一審法院駁回
    其假扣押聲請之裁定提起抗告之程序，亦應如此。因假扣押
    程序之隱密性仍有必要，若責令抗告法院仍應依前開第528
    條第2項之規定，使債務人有陳述意見之機會，無異責令抗
    告法院必須於假扣押裁定前即使債務人知悉債權人聲請假扣
    押之情事，顯非合理，應無前開第528條第2項之適用。本件
    原法院係駁回債權人即抗告人假扣押之聲請，依上開說明，
    自無使債務人即相對人陳述意見之必要，合先敘明。
二、本件聲請及抗告意旨略以：相對人於民國109年6月3日向伊
    申請紓困貸款2筆，借款額度各為新臺幣（下同）300萬元、
    200萬元，相對人於如附表「借款時間」欄所示時間，向伊
    借款如附表「借款金額」欄所示金額，借款期間如附表「借
    款期間」欄所示，並約定利息、違約金，相對人於110年7月
    6日向伊申請延長寬限期1年。詎相對人自如附表「停止還款
    日」欄所示日期起即未依約還款，依伊與相對人簽立之授信
    約定書第16條第1款約定，相對人任何一宗債務未依約付息
    時，全部債務視為全部到期，是相對人尚積欠本金共498萬3
    ,586元及利息、違約金未清償。相對人在士林夜市經營服飾
    、鮮花攤位，人潮受新冠肺炎疫情及市場景氣低迷影響，資
    金周轉不靈，負債逐漸擴大，伊經多次電話催款無效果，於
    111年3月11日函催相對人繳款，迄今相對人均未清償或與伊
    協商，相對人拒絕履行債務，且可能移往遠地，逃匿無蹤。
    另依財團法人金融聯合徵信中心（下稱聯徵中心）查詢資料
    顯示，相對人現在債務總額高達798萬4,000元，可見其財產
    狀況與債務總額相差懸殊，已瀕臨無資力狀態，有日後不能
    或甚難執行之虞，為保全強制執行，伊願供擔保以代釋明，
    聲請就相對人之財產在498萬3,586元範圍內准予假扣押等語
    。　　
三、按債權人就金錢請求或得易為金錢請求之請求，欲保全強制
    執行者，得聲請假扣押。假扣押非有日後不能強制執行或甚
    難執行之虞者，不得為之。請求及假扣押之原因應釋明之。
    前項釋明如有不足，而債權人陳明願供擔保或法院認為適當
    者，法院得定相當之擔保，命供擔保後為假扣押，民事訴訟
    法第522條第1項、第523條第1項及第526條第1項、第2項分
    別定有明文。是債權人聲請假扣押，就假扣押之原因，絲毫
    未提出能即時調查之證據以釋明者，固應駁回其聲請，惟假
    扣押之原因如經釋明而有不足，法院仍得命供擔保以補其釋
    明之不足而准許假扣押。釋明僅係法院就某項事實之存否，
    得到大致為正當之心證，即為已足，此與證明須就當事人所
    提證據資料，足使法院產生堅強心證，可確信其主張為真實
    者，尚有不同。又假扣押制度乃得命債權人供擔保以兼顧債
    務人權益之保障，所設暫時而迅速之簡易執行程序，民事訴
    訟法第523條第1項所稱「有日後不能強制執行或甚難執行之
    虞」之「假扣押之原因」者，本不以債務人浪費財產、增加
    負擔或將其財產為不利益之處分，致達於無資力之狀態，或
    債務人移住遠方、逃匿無蹤或隱匿財產等積極作為之情形為
    限，祇須合於該條項「有日後不能強制執行或甚難執行之虞
    」之條件，即足當之。倘債務人對債權人應給付之金錢或得
    易為金錢請求之債權，經催告後仍斷然堅決拒絕給付，且債
    務人現存之既有財產，已瀕臨成為無資力之情形，或與債權
    人之債權相差懸殊，將無法或不足清償滿足該債權，或債務
    人同時受多數債權人之追償，在一般社會之通念上，可認其
    將來有不能強制執行或甚難執行之虞之情事時，亦應涵攝在
    內（最高法院105年度台抗字第545號裁定意旨參照）。
四、經查：　
　㈠抗告人主張相對人之借款債務已視為全部到期，相對人尚欠
    本金498萬3,586元及利息、違約金未清償等語，業據提出授
    信約定書、受嚴重特殊傳染性肺炎影響發生營運困難事業資
    金紓困振興貸款契約書、同意書、授信動用申請書、借據、
    契據條款變更契約、撥還款明細查詢單等件為證（見司裁全
    卷第5至47頁），堪認就假扣押之請求，已為相當之釋明。
　㈡抗告人主張相對人於申請貸款時債務額為0元，現在債務總額
    已達798萬4,000元，並提出聯徵中心查詢資料、徵信報告（
    個人用）等件為佐，審究該等資料（見司裁全卷第50至58頁
    ），相對人於109年5月28日並未負債，於111年1月間，債務
    總額以高達798萬4,000元，足認相對人財務狀況已有惡化趨
    勢。又抗告人於111年3月間發函催告相對人清償，經相對人
    本人收受催告函後置之不理，有抗告人提出之抗告人事林分
    行111年3月9日士林字第1118300241號函暨中華郵政掛號郵
    件收件回執可憑（見司裁全字第48至49頁）。在一般社會通
    念上，可認抗告人之本件債權將來有不能強制執行或甚難執
    行之虞之情事，是抗告人就假扣押之原因並非毫無釋明，其
    釋明雖仍有不足，惟其既陳明願供擔保，已足以補釋明之不
    足，本院自得命抗告人供擔保後准為假扣押。
五、綜上所述，抗告人本件假扣押請求及假扣押原因已為釋明，
    雖其釋明尚非完足，然抗告人既陳明願供擔保以補釋明之不
    足，揆諸首揭說明，其假扣押之聲請，仍應准許。從而，原
    法院司法事務官裁定駁回抗告人假扣押之聲請及原裁定駁回
    異議，容有未洽，抗告意旨指摘原處分及原裁定不當，聲明
    廢棄，為有理由。爰將原處分及原裁定廢棄，准抗告人假扣
    押之聲請如主文第2項所示，並依民事訴訟法第527條規定，
    酌定相對人供如主文第3項所示之擔保金額後，得免為或撤
    銷假扣押。
六、據上論結，本件抗告為有理由，爰裁定如主文。　　
中　　華　　民　　國　　111 　年　　6 　　月　　1 　　日
                  民事第六庭    
                      審判長法  官  周美雲
                            法  官  古振暉
                            法  官  江春瑩
正本係照原本作成。
本裁定除以適用法規顯有錯誤為理由外，不得再抗告。如提起再
抗告，應於收受送達後10日內委任律師為代理人向本院提出再抗
告狀。並繳納再抗告費新臺幣１千元。
中　　華　　民　　國　　111 　年　　6 　　月　　1 　　日

  　　　　　　　　　　　　　書記官  學妍伶
　　　　　　　　　　　　　
附表
編號  借 款 時 間   （民國） 借 款 金 額  （新臺幣） 借  款  期  間     (民國） 停止還款日   （民國） 1 109年6月5日 664,000元 109年6月5日起至112年6月5日止 111年1月5日 2 109年7月7日 664,000元 109年7月7日起至112年6月5日止 111年1月7日 3 109年8月5日 660,000元 109年8月5日起至112年6月5日止 111年1月5日 4 109年9月4日 660,000元 109年9月4日起至112年6月5日止 111年1月4日 5 109年10月6日 352,000元 109年10月6日起至112年6月5日止 111年1月6日 6 109年6月5日 401,000元 109年6月5日起至112年6月5日止 111年1月5日 7 109年7月7日 401,000元 109年7月7日起至112年6月5日止 111年1月7日 8 109年8月5日 400,000元 109年8月5日起至112年6月5日止 111年1月5日 9 109年9月4日 400,000元 109年9月4日起至112年6月5日止 111年1月4日 10 109年10月6日 398,000元 109年10月6日起至112年6月5日止 111年1月6日